【裁判字號】    97,交訴,40
【裁判日期】    970826
【裁判案由】    業務過失致死
【裁判全文】
臺灣桃園地方法院刑事判決              97年度交訴字第40號
公  訴  人  臺灣桃園地方法院檢察署檢察官
被      告  丙○○
            甲○○
上列被告等因業務過失致死等案件，經檢察官提起公訴（97年度
偵字第92號），本院判決如下：
    主  文
丙○○從事業務之人，因業務上之過失致人於死，處有期徒刑陸
月，如易科罰金，以新臺幣壹仟元折算壹日。
甲○○因過失致人於死，處有期徒刑伍月，如易科罰金，以新臺
幣壹仟元折算壹日。
    事  實
一、丙○○受僱於富全交通股份有限公司從事載運貨物之工作，
    係從事駕駛業務之人，於民國96年7 月6 日下午，駕駛車號
    886-HD號營業用曳引車附掛ON-30 號子車沿桃園縣龜山鄉○
    ○路外側車道往桃園方向行駛，同日下午3 時50分許，行經
    桃園縣龜山鄉○○路與陸光路交岔路口時，理應注意車輛行
    駛時，駕駛人應注意車前狀況及兩車併行之間隔，並隨時採
    取必要安全措施之規定，而依當時為天氣晴、日間有自然光
    線、路面乾燥、無缺陷、無障礙物，並無不能注意之情形，
    乃竟疏未注意及此，駕車直行穿越上開交岔路口；另甲○○
    應注意在禁止停車處所及顯有妨礙人、車通行之處所不得停
    車，竟亦疏未注意及此，於同日下午3 時45分許，將其所有
    之車牌號碼7161 -GZ號自用小客車停放在上開畫有紅色禁止
    停車線之路口（即桃園縣龜山鄉○○路2 段1122號前），適
    張鐵牛未考領駕照而無照騎乘車牌號碼DSA-003 號輕型機車
    ，沿桃園縣龜山鄉○○路往桃園方向在丙○○駕駛之營業用
    曳引車前方同向行駛，行經上揭路口時，為閃避前方甲○○
    違規停放之上開自用小客車，亦未注意左側車輛動態即向車
    道左側偏行，丙○○因而擦撞張鐵牛所騎乘之輕型機車，張
    鐵牛人車倒地，並遭丙○○駕駛之曳引車右後輪碾及，造成
    頭部鈍創傷、顱骨骨折與頭皮撕裂傷等傷害而當場死亡。丙
    ○○、甲○○2 人肇事後隨即報警處理，並向前往現場處理
    之警員承認肇事，對於未發覺之犯罪自首而接受裁判。
二、案經丙○○、甲○○自首、張鐵牛之女乙○○訴請暨桃園縣
    政府警察局龜山分局報請臺灣桃園地方法院檢察署檢察官相
    驗後，自動檢舉起訴。
    理  由
一、證據能力：
  (一)按傳聞法則之重要理論依據，在於傳聞證據未經當事人之反
    對詰問予以核實，乃予排斥，惟若當事人已放棄對原供述人
    之反對詰問權，於法院審判時表明同意該等傳聞證據可作為
    證據，基於證據資料愈豐富，愈有助於真實發現之理念，並
    貫徹刑事訴訟法修法加重當事人進行主義之精神，確認當事
    人對於證據能力有處分權之制度，傳聞證據經當事人同意作
    為證據，法院認為適當者，亦得為證據。另當事人於調查證
    據時，對於傳聞證據表示「沒有意見」、「不用再傳喚詰問
    」，而未於言詞辯論終結前聲明異議，應視為已有將該等傳
    聞證據採為證據之同意，此刑事訴訟法第159 條之5 定有明
    文。本案被告2 人於本院準備程序中已表示對卷內人證之證
    據能力均無意見，本院審理時，被告2 人對於被告以外之人
    於審判外之陳述之證據能力並未表示意見，迄本院辯論終結
    前，被告2 人亦未爭執本案證據之證據能力，依刑事訴訟法
    第159 條之5 第2 項之規定，應視為被告2 人已同意本案相
    關之傳聞證據均可作為證據，本院斟酌本案卷內之證據並非
    非法取得，亦無證明力明顯過低之情形，且經本院於審判期
    日依法進行證據之調查、辯論，被告2 人於訴訟上之程序權
    ，已受保障，前揭各該證據，均得採為證據。
  (二)本件認定犯罪事實所憑之非供述證據，均無違反法定程序而
    取得之情形，依刑事訴訟法第158 條之4 反面規定，自有證
    據能力。
二、實體部分：
  (一)上揭犯罪事實，業據被告丙○○、甲○○於本院審理時坦承
    不諱（見本院卷第24頁至第26頁），核與證人林清炎於警詢
    、偵查中證述：我剛好路過桃園縣龜山鄉○○路2 段與陸光
    路口親眼目睹，我看到被告丙○○所駕駛之砂石車車身中間
    與被害人張鐵牛所騎乘之機車發生擦撞，後來我看到被害人
    腦後流血，有站起來往前走約1 公尺就坐下來，後來就躺下
    等語相符（見偵查卷第13頁至第14頁、第59頁至第60頁），
    此外並有道路交通事故現場圖、道路交通事故調查報告表(一)
    (二)、現場照片32幀、路口監視器翻拍照片在卷可稽（見96年
    度相字第1383號卷第15頁至第31頁、第41頁至第45頁）。另
    被害人張鐵牛確因本件車禍事故受有頭部鈍創傷、顱骨骨折
    與頭皮撕裂傷等而不治死亡一情，業經臺灣桃園地方法院檢
    察署檢察官相驗屬實，製有勘驗筆錄、相驗報告書、相驗屍
    體證明書在卷可佐（見96年度相字第1383號卷第50頁至第56
    頁），是被告2 人之自白與其他證據相合，是前揭事實，洵
    堪認定。
  (二)按汽車行駛時，駕駛人應注意車前狀況及兩車併行之間隔，
    並隨時採取必要之安全措施；在設有禁止停車標誌、標線之
    處所不得停車，又顯有妨害他車通行之處所不得停車，道路
    交通安全規則第94條第3 項定有明文。查肇事地點前後平直
    無障礙物，肇事時天氣晴、日間有自然光線、路面乾燥、無
    缺陷、無障礙物，而車禍發生後，被害人張鐵牛所騎乘之機
    車橫卡在被告甲○○上開車輛之左後輪，距離分道線3.1 公
    尺，而被告甲○○上開車輛左後側距離分道線3.6 公尺，距
    離被害人倒地處7.2 公尺處之外側車道停有被告丙○○之曳
    引車，此有上開道路交通事故調查表所附現場圖及現場照片
    在卷可參，是依前揭機車、自小客車及曳引車之停止位置顯
    示，足認被告丙○○所駕駛曳引車在與被害人張鐵牛所騎乘
    之機車兩車併行時，未能保持安全距離，以致發生擦撞而倒
    地，而被害人張鐵牛在行經前揭路段，亦未注意左側車輛動
    態即向車道左側偏行，肇致本件車禍之發生，即被告丙○○
    與被害人張鐵牛均有過失，相當明顯。再被害人確因本件車
    禍死亡，已經本院認定如前，是被害人張鐵牛之死亡與被告
    丙○○之上開過失行為間實有相當因果關係。
  (三)按在設有禁止停車標誌、標線之處所不得停車，又顯有妨害
    他車通行之處所不得停車，道路交通安全規則第112 條第4
    款、第9 款分別定有明文。依卷附之道路交通事故調查報告
    表所載之現場圖及現場照片所示，肇事路段桃園縣龜山鄉○
    ○路2 段1122號前劃有禁止停車之標線，則該路旁不可停放
    車輛，惟被告甲○○將其所駕駛之自小客車停放在該處等情
    ，業據被告甲○○於本院審理時供稱：當時我將車停在劃有
    紅色實線禁止停車之處，是為了要下車買咖啡，如果我沒有
    違規停車，本件車禍不會發生等語（見本院卷第26頁）。且
    依卷附之桃園縣龜山鄉○○路與陸光路路口監視器翻拍照片
    （相驗卷第41頁至第45頁）顯示：96年9 月6 日15時53分39
    秒時被害人張鐵牛所騎乘上開機車係在被告丙○○所駕駛曳
    引車右前方，被告甲○○所駕駛之車輛已停放在桃園縣龜山
    鄉○○路○ 段1122號前；同分40秒時被害人張鐵牛所騎乘機
    車車頭已向左偏向被告丙○○所駕駛曳引車；同分41秒時被
    告丙○○所駕駛曳引車與被害人張鐵牛所騎乘距離拉近，並
    已靠近被告甲○○上開停放在路邊的自小客車；同分42秒時
    ，被告丙○○所駕駛之曳引車車頭、被害人張鐵牛所騎乘之
    機車、被告甲○○所違規停放之車輛係處平行狀態；同分43
    秒時，被告丙○○所駕駛之曳引車在被告甲○○所違規停放
    之車輛旁與被害人張鐵牛所騎乘之機車發生撞擊等情；另被
    告甲○○之自小客車確係停在禁止停車之紅線標線上，其車
    左邊前輪突出至外側車道，左後輪壓在路邊邊線上，足以妨
    害其他慢車車輛通行等情，有道路交通事故現場徒在卷可按
    （見相驗卷第15頁），是被告甲○○上述任意將車輛停放於
    劃有禁止停車之紅色標線的路段致妨害他車通行之事實，至
    堪認定。被告甲○○考領有駕駛執照，對上揭道路交通安全
    規則自當知之甚稔，而依當時情況，並無不能注意之情事，
    詎被告甲○○僅為圖一己購物之方便，擅自將上開自小客車
    停放於該處，形成妨害他車通行之障礙，是被告甲○○所為
    ，其有過失甚明。
  (四)另被害人雖亦有前述之過失，但被害人之過失並不能解免被
    告丙○○、甲○○之過失，併此敘明。
  (五)而本件事故經臺灣省桃園縣區車輛行車事故鑑定委員會鑑定
    結果，認被告甲○○駕駛自小客車，於禁止臨時停車處停車
    ，影響後方來車行車安全，被害人張鐵牛駕駛輕型機車，向
    左偏行時，疏未注意左側車輛動態，同為肇事次因，亦同此
    認定，有該鑑定委員會96年11月22日桃縣鑑字第960671號鑑
    定意見書1 份附卷可稽（見相驗卷第76頁至78頁）。
  (六)至本件臺灣省車輛行車事故覆議鑑定委員會鑑定結果雖認：
    被告甲○○無肇事因素。惟按鑑定人之鑑定，雖足為證據資
    料之一種，但鑑定報告顯有疑義時，審理事實之法院，仍應
    調查其他必要之證據，以資認定，不得專憑不實不盡之鑑定
    報告，作為判決之唯一證據（最高法院40年度台上字第71號
    判例意旨參照），觀之本件卷附之桃園縣龜山鄉○○路與陸
    光路路口監視器翻拍照片可知，被害人騎乘機車至上開路口
    時，係為閃躲被告甲○○違規停放路旁之車輛而向左偏行，
    而被告丙○○所駕駛之曳引車係其車輛中段與被害人張鐵牛
    所騎乘之機車發生擦撞，已如前述，從而，依前揭說明，前
    開臺灣省車輛行車事故覆議鑑定委員會鑑定結果，未參酌本
    案其他事證，尚難謂與事實相符。
  (七)綜據上述，本件事證明確，被告丙○○、甲○○犯行洵堪認
    定，應依法論科。
三、論罪科刑：
    被告丙○○為富全交通股份有限公司僱用之營業聯結車司機
    ，係從事駕駛業務之人，其因執行駕車業務之過失致被害人
    張鐵牛死亡，核其所為，係犯刑法第276 條第2 項之業務過
    失致死罪。核被告甲○○所為，係犯刑法第276 條第1 項之
    過失致死罪。被告丙○○、甲○○於肇事後犯罪未被發覺前
    ，即向趕扺現場處理車禍之警員吳文欽自首，表明其係肇事
    司機而接受裁判，此有桃園縣政府警察局道路交通事故肇事
    人自首情形紀錄表在卷可按（見相驗卷第33頁至第34頁），
    均合於自首要件，均應依刑法第62條前段規定，減輕其刑。
    爰審酌被告2 人過失情節之輕重，事後尚未與被害人家屬達
    成和解及犯後之態度等一切情狀，分別量處如主文所示之刑
    ，並均諭知易科罰金折算標準。
據上論斷，應依刑事訴訟法第299 條第1 項前段、刑法第276 條
第1 項、第2 項、第62條前段，第41條第1 項前段，刑法施行法
第1 條之1 第1 項前段、第2 項，判決如主文。
本案經檢察官林安紜到庭執行職務。
中    華    民    國    97    年    8     月    26    日
                  交通法庭    審判長法  官  曾淑華
                                    法  官  鄭吉雄
                                    法  官  朱美璘
以上正本證明與原本無異
如不服本判決，應於判決送達後10日內向本院提出上訴狀（應附
繕本），其未敘述上訴理由者，應於上訴期間屆滿後20日內補提
理由書狀於本院，上訴於臺灣高等法院。
                                    書記官  谷貞豫
中    華    民    國    97    年    8     月    26    日
附錄本案論罪科刑法條：
中華民國刑法第276條
因過失致人於死者，處二年以下有期徒刑、拘役或二千元以下罰
金。
從事業務之人，因業務上之過失犯前項之罪者，處五年以下有期
徒刑或拘役，得併科三千元以下罰金。


司法院資訊處製作；財團法人民間司法改革基金會備份。
